【裁判字號】    97,訴,1892
【裁判日期】    980120
【裁判案由】    毒品危害防制條例
【裁判全文】
臺灣基隆地方法院刑事判決              97年度訴字第1892號
公  訴  人  臺灣基隆地方法院檢察署檢察官
被      告  甲○○
上列被告因違反毒品危害防制條例案件，經檢察官提起公訴（97
年度毒偵字第2917號），被告就被訴事實為有罪之陳述，本院合
議庭裁定由受命法官獨任進行審判，經改依簡式審程序審理後判
決如下：
    主  文
甲○○施用第一級毒品，累犯，處有期徒刑柒月。扣案之注射針
筒壹支，沒收之。
    事  實
一、甲○○前因施用第一級毒品案件，經本院裁定送觀察、勒戒
    後，認有繼續施用毒品之傾向，再經本院裁定令入戒治處所
    施以強制戒治，於民國92年2 月20日執行期滿，由臺灣基隆
    地方法院檢察署檢察官於92年3 月25日，以92年度戒毒偵字
    第22號為不起訴處分確定。復於執行強制戒治期滿後之5 年
    內，再次因施用第一級毒品案件，經本院裁定令入戒治處所
    施以強制戒治（93年1 月9 日因毒品危害防制條例修正，而
    停止強剛戒治，釋放出所），並於92年10月20日以92年度訴
    字第421 號判決，判處有期徒刑7 月確定，於93年8 月8 日
    執行完畢。又因施用第一、二級毒品案件，經臺灣士林地方
    法院於96年8 月9 日以96年度訴字第40 0號判決，分別判處
    有期徒刑7 月、2 月，應執行有期徒刑8 月確定。再因業務
    過失傷害案件，經臺灣臺北地方法院於97年2 月29日以97年
    度交易字第66號判決，判處有期徒刑2 月確定。其入監接續
    執行上開有期徒刑8 月、2 月後，於97年7 月15日執行完畢
    。
二、詎甲○○猶不知悔改，復基於施用第一級毒品海洛因之犯意
    ，於97年10月23日上午8 時許，在基隆市○○區○○街319
    號2 樓之43住處內，以將第一級毒品海洛因摻水注入注射針
    筒，再施打入身體之方式，施用第一級毒品海洛因1 次。嗣
    甲○○於同日上午11時許，在基隆市○○區○○街340 號前
    ，因形跡可疑，經警向前盤查時，其見無從躲逃，乃交出所
    有供施用第一級毒品海洛因用之注射針筒1 支，且同意盤查
    員警採集其尿液送驗後，結果呈嗎啡及可待因之陽性反應，
    因而查悉上情。
三、案經基隆市警察局移送臺灣基隆地方法院檢察署檢察官偵查
    後起訴。
    理  由
壹、程序事項：
    本件被告甲○○所犯者非為死刑、無期徒刑、最輕本刑為3
    年以上有期徒刑之罪或高等法院管轄第一審案件，其於準備
    程序進行中，先就被訴事實為有罪之陳述，經告知其簡式審
    判程序之旨，並聽取公訴人、被告之意見後，本院業已依刑
    事訴訟法第273 條之1 第1 項之規定，裁定由受命法官獨任
    以簡式審判程序進行本案之審理。
貳、實體事項：
一、上開事實，業據被告於本院審理時坦承在卷，且其為警查獲
    時所採集之尿液送驗後，結果呈嗎啡及可待因之陽性反應，
    有台灣尖端先進生技醫藥股份有限公司濫用藥物檢驗報告1
    紙附卷可佐，且有注射針筒1 支扣案可憑，足徵被告之自白
    與事實相符，可以採信。綜上，本案事證明確，被告施用第
    一級毒品之犯行洵堪認定，應依法論科。
二、論罪科刑：
  (一)按毒品危害防制條例係於92年7 月9 日修正公布，自93年1
    月9 日起施行，其中第20條、第23條將施用毒品之刑事處遇
    程序，區分為「初犯」、「五年內再犯」、「五年後再犯」
    。依其立法理由之說明：「初犯」，經觀察、勒戒或強制戒
    治後，應為不起訴處分或不付審理之裁定；經觀察、勒戒或
    強制戒治執行完畢釋放後，「五年內再犯者」，因其再犯率
    甚高，原實施之觀察、勒戒及強制戒治既已無法收其實效，
    爰依法追訴或裁定交付審理。至於經觀察、勒戒或強制戒治
    執行完畢釋放後，「五年後再犯者」，前所實施之觀察、勒
    戒或強制戒治已足以遮斷其施用毒品之毒癮，為其自新及協
    助其斷除毒癮，仍適用「初犯」規定，先經觀察、勒戒或強
    制戒治之程序。從而依修正後之規定，僅限於「初犯」及「
    五年後再犯」二種情形，始應先經觀察、勒戒或強制戒治程
    序。倘被告於5 年內已再犯，經依法追訴處罰，縱其第三次
    （或第三次以上）再度施用毒品之時間，在初犯經觀察、勒
    戒或強制戒治執行完畢釋放五年以後，已不合於「五年後再
    犯」之規定，且因已於「五年內再犯」，顯見其再犯率甚高
    ，原實施觀察、勒戒或強制戒治，已無法收其實效，即應依
    該條例第10條處罰（最高法院95年度台非字第59號、第65號
    判決意旨及最高法院95年第7 次刑事庭會議決議意旨參照）
    。被告有如事實欄所載，於92年2 月20日執行強制戒治完畢
    後之5 年內，再因施用毒品案件，經法院判處徒刑確定等情
    ，有上開判決書影本及臺灣高等法院被告前案紀錄表各1 份
    在卷可稽。被告曾於「五年內再犯」，且經法院判處罪刑確
    定，竟又於事實欄所示時間，再次施用第一級毒品海洛因，
    揆諸前揭說明，即非屬毒品危害防制條例第20條第3 項所定
    「五年後再犯」之情形，故檢察官依法逕行起訴本案，於法
    要無不合，合先敘明。
  (二)查海洛因係毒品危害防制條例第2 條第2 項第1 款所定之第
    一級毒品，被告非法施用第一級毒品海洛因之行為，係犯毒
    品危害防制條例第10條第1 項之施用第一級毒品罪。被告因
    施用而持有第一級毒品海洛因之低度行為，應為施用第一級
    毒品之高度行為所吸收，不另論罪。又被告前曾受如事實欄
    所示之有期徒刑執行完畢，有臺灣高等法院被告前案紀錄表
    在卷可按，其於有期徒刑執行完畢後，5 年以內故意再犯本
    件有期徒刑以上之罪，為累犯，應依法加重其刑。爰審酌被
    告犯罪之動機、曾有施用毒品之前科仍不知戒除，惟犯罪後
    坦承犯行，且所犯施用毒品犯行乃戕害自己身心健康，並未
    危及他人等一切情狀，量處如主文所示之刑。
  (三)扣案之注射針筒1 支，係被告所有供施用第一級毒品海洛因
    之用，業據其供承在卷，爰依法宣告沒收之。
據上論斷，應依刑事訴訟法第273條之1第1項、第299條第1 項前
段，毒品危害防制條例第10條第1 項、第23條第2 項，刑法第11
條前段、第47條第1 項、第38條第1項第2款，判決如主文。
本案經檢察官乙○○到庭執行職務。
中    華    民    國    98    年    1    月    20    日
                  刑事第一庭法  官    劉桂金
以上正本證明與原本無異。
如不服本判決應於收受送達後10日內向本院提出上訴書狀，並應
敘述具體理由；其未敘述上訴理由者，應於上訴期間屆滿後20日
內向本院補提理由書 (均須按他造當事人之人數附繕本)「切勿
逕送上級法院」。
中    華    民    國    98    年    1    月    20    日
                            書記官    鄧順生
附錄論罪法條：
毒品危害防制條例第10條第1項
施用第一級毒品者，處6 月以上 5 年以下有期徒刑。


司法院資訊處製作；財團法人民間司法改革基金會備份。
